臺灣高等法院民事判決　　　　　　　　 97年度上易字第778號
上　訴　人　呂許愛
　　　　　　呂芳澧
　　　　　　呂錦蓀
共　　　同
訴訟代理人　紀亙彥律師
被　上訴人　桃園縣大溪鎮公所
法定代理人　黃睿松
訴訟代理人　陳萬發律師
上列當事人間請求拆屋還地等事件，上訴人對於中華民國97年7
月31日臺灣桃園地方法院95年度訴字第739號第一審判決提起上
訴，本院於100年11月30日言詞辯論終結，判決如下：
    主      文
原判決所命之給付超過：(一)上訴人應自坐落桃園縣大溪鎮○○段
八五七地號、八七五地號土地上如原判決附圖所示甲、乙、己部
分建物遷出；(二)上訴人呂許愛應將上揭土地上如原判決附圖所示
甲、乙、己部分建物拆除；(三)上訴人應將上揭如原判決附圖所示
甲、乙、己部分土地返還被上訴人；(四)上訴人應給付被上訴人新
臺幣陸萬零貳佰貳拾伍元，及自民國九十五年五月十一日起至返
還上開土地之日止，按月給付被上訴人新臺幣壹仟零肆元；暨各
該部分假執行之宣告，與訴訟費用之裁判均廢棄。
上開廢棄部分，被上訴人在第一審之訴及假執行之聲請均駁回。
上訴人其餘上訴駁回。
第一、二審訴訟費用由上訴人負擔十分之三、餘由被上訴人負擔
。
    事實及理由
一、本件被上訴人之法定代理人於民國98年12月11日本院訴訟程
    序進行中由蘇文生變更為黃睿松，有當選證書影本乙紙為據
    （見本院卷一第138頁）。茲據其具狀聲明承受訴訟（見本
    院卷一第135頁、第136頁），核無不合，應予准許。
二、被上訴人主張：坐落桃園縣大溪鎮○○段857地號（重測前
    為草店尾段193地號）、875地號（重測前為新南段1地號）
    土地（下各稱為系爭857地號、系爭875地號土地，合稱為系
    爭土地）為桃園縣大溪鎮所有，然遭上訴人以門牌號碼桃園
    縣大溪鎮○○路37號房屋（原門牌編為桃園縣大溪鎮○○路
    33之1號；外觀為三層建物，如以地平面Ｇ.Ｌ為標準，則為
    地下一層、地上二層建物；下稱為系爭房屋）無權占有系爭
    857地號土地如原判決附圖所示甲（面積17平方公尺）、乙
    （面積41平方公尺）部分，及系爭875地號土地如原判決附
    圖所示丙（面積117平方公尺）、丁（面積16平方公尺）、
    戊（面積8平方公尺）、己（面積15平方公尺）部分土地。
    又系爭房屋並無保存登記，其事實上處分權人為上訴人呂許
    愛，並與上訴人呂芳澧、呂錦蓀共同居住使用，1樓部分並
    供經營販賣部及公園咖啡飲料店之用，致被上訴人對系爭土
    地之權利受到侵害。上訴人既無權占用伊管有之系爭土地，
    乃無法律上原因受有相當於租金之不當得利。茲依土地法第
    97條第1項、第105條之規定，以系爭土地於本件起訴時起回
    溯5年間之申報地價每平方公尺新臺幣（下同）3300元，及
    上訴人占用系爭土地面積計214平方公尺為基準，再依上訴
    人將系爭土地一部分作為營業、一部分作為住家使用之現狀
    ，以申報地價總值之年息5％計算上訴人自起訴日即95年5月
    10日回溯5年間應給付之不當得利為17萬6550元，自95年5月
    11起至返還系爭土地之日止應按月給付被上訴人之不當得利
    為2943元。爰依民法第767條及第179條之規定，求為判決命
    上訴人應自如原判決附圖所示甲、乙、丙、丁、戊、己部分
    所示系爭房屋遷出，並由上訴人呂許愛將該房屋拆除後，由
    上訴人將系爭土地如原判決附圖所示甲、乙、丙、丁、戊、
    己部分返還被上訴人；上訴人並應給付被上訴人17萬6550元
    ，暨自95年5月11日起至返還土地之日止，按月給付被上訴
    人2943元。（原審判決被上訴人全部勝訴）。答辯聲明：上
    訴駁回。
三、上訴人則以：系爭房屋占有系爭土地之面積雖經內政部土地
    測量局進行鑑定，然鑑定結果就日據時代大正六年及民國51
    年由日治時代之總督府及臺灣省水利局埋設之永久標誌竟偏
    離原設定圖根點所在之桃園縣大溪鎮○○段871 地號土地（
    下稱為系爭871地號土地），顯非正確。又伊等對系爭房屋
    無權占有系爭857地號部分土地之事實，並無爭執。然系爭
    875地號土地係於53年間由桃園縣政府（即當時大溪中正公
    園管理單位）出租予訴外人呂施阿英興建房屋，嗣經數次修
    建成為系爭房屋現狀，上訴人尚保留呂施阿英於65年間進行
    修建時，由桃園縣政府建設局核發65年6月15日雜項執照，
    足證系爭房屋應屬合法，且已於申請雜項執照時依規定提出
    被上訴人出具之土地使用權同意書，因而獲准修建，足證並
    非無權占有。又呂施阿英業於65年8月24日將系爭房屋贈與
    上訴人呂許愛，由上訴人共同使用至今，足認上訴人呂許愛
    對系爭875地號土地應有不定期租賃關係。況被上訴人自53
    年間將系爭土地提供伊等使用，於65年間並核准修建，數十
    年來均未主張權利，已足使伊等產生正當信任，其再行使權
    利實違反誠信原則，且有權利失效原則之適用。從而，被上
    訴人請求伊等拆屋還地及給付不當得利，均乏所據。再者，
    伊等因被上訴人受領租金遲延，業於93年間將承租系爭土地
    自93年11月9日回溯5年期間依申報地價年息5％計算之租金
    計17萬9250元，以臺灣桃園地方法院93年度存字第3129號事
    件提存在案，被上訴人自不得重複請求等語，資為抗辯。上
    訴聲明：(一)原判決廢棄。(二)被上訴人在第一審之訴及假執行
    之聲請均駁回。
四、本件被上訴人主張：系爭土地為伊所管有，其上坐落系爭房
    屋未辦保存登記，初由訴外人呂施阿英原始建造及修建，並
    於65年8月24日贈與上訴人呂許愛，現事實上處分權人為上
    訴人呂許愛，且由上訴人呂許愛、呂芳澧、呂錦蓀共同居住
    使用之上情，為兩造所不爭執（見原審卷一第151頁），並
    有土地登記謄本、建築改良物贈與所有權移轉契約書影本及
    系爭房屋現狀照片可稽（見原審卷一第10頁、第25頁、第61
    頁、原審卷二第56頁、第57頁、本院卷一第258頁至第264頁
    ），復經原審勘驗現場查明屬實，有原審95年7月28日勘驗
    測量筆錄為憑（見原審卷一第42頁、第43頁），應堪信為真
    實。又系爭房屋占有系爭857地號土地如原判決附圖所示甲
    （陽台，面積17平方公尺）、乙（主體建物，面積41平方公
    尺）部分，並占有系爭875地號土地如原判決附圖所示丙（
    主體建物，面積117平方公尺）、丁（陽台，面積16平方公
    尺）、戊（陽台，面積8平方公尺）、己（鐵架，面積15平
    方公尺）部分土地乙節，亦經內政部土地測量局鑑測明確，
    有該局96年1月15日測籍字第0960600024號函檢附鑑定書及
    鑑定圖可稽（見原審卷一第138頁至第141頁）。上訴人雖抗
    辯：系爭房屋第一層鐵架下方立有日據時期總督府及水利局
    、土木局之界樁，該界樁應坐落於系爭871地號土地上，然
    依上開鑑定圖顯示該地號上空無一物，重測圖示及基準點顯
    有偏移及錯誤云云，並提出水泥界樁現場照片數幀為憑（見
    原審卷一第67頁、第68頁）。然查上開鑑定圖係由內政部土
    地測量局使用精密電子測距經緯儀在系爭土地附近施測圖根
    點，並經檢核閉合後作為該測區之控制點，然後以各圖根點
    為基點，分別施測系爭土地及附近界址點，並計算其坐標值
    輸入電腦，以自動繪圖儀展繪於鑑測原圖上，然後依據桃園
    縣大溪地政事務所保管之地籍圖、圖解地籍圖數值化成果等
    資料，展繪本案有關土地經界線與前項成果核對後測定鑑測
    原圖上作成；至於上訴人所指水泥標樁係日治時期所埋設，
    歷經約90餘年，該樁位未位於系爭871地號土地上之疑義，
    已無從查考等語，業據載明於內政部土地測量局上開函文檢
    送之鑑定書可據（見原審卷一第139頁、第140頁）。另財政
    部國有財產局保管之土地產籍資料中，有關系爭871地號土
    地記載「門牌及狀況：圖根點」，係屬日治時期所測設之測
    量標用地，..上開鑑定測量並未引用此圖根點成果，並不因
    該樁位疑義影響該鑑測成果之情，亦經內政部土地測量局96
    年5月3日測籍字第0960004208號函敘明確（見原審卷二第25
    頁）。從而，上訴人徒執現場水泥標樁未位於系爭871地號
    土地乙節，質疑該鑑定圖之測繪結果有誤云云，核屬無據；
    系爭房屋占有系爭土地之位置及面積應如上開鑑定結果所示
    ，洵堪予認定。
五、按所有人對於無權占有其所有物者，得請求返還之；對於妨
    害其所有權者，得請求除去之，民法第767條前段、中段分
    別定有明文。上訴人對於系爭房屋占用系爭857地號土地如
    原判決附圖所示甲、乙部分並無合法權源乙節，已無爭執（
    見原審卷一第150頁、原審卷二第73頁）。則被上訴人依前
    揭規定訴請上訴人應自該部分房屋遷出，上訴人呂許愛即系
    爭房屋事實上處分權人應將該部分房屋拆除，並由上訴人返
    還土地，於法自無不合。
六、又被上訴人主張：系爭房屋占用系爭875 地號土地部分，亦
    無合法權源云云，為上訴人否認。查訴外人呂施阿英確曾於
    53年6月18日就系爭875地號土地與桃園縣政府簽訂租約（下
    稱為系爭租約），約定租賃面積10坪，租期為10年，自簽約
    之日起10年免租使用；呂施阿英因此於54年間在系爭875地
    號土地上建有1層樓面積33平方公尺之建物（下稱為原始建
    物），並領有建築使用執照之情，為兩造所不爭執（見原審
    卷二第170頁、本院卷一第55頁、第56頁、第256頁背面），
    並有桃園縣政府租賃合約、建築使用執照可稽（見原審卷一
    第96頁、原審卷二第38頁）；而該原始建物之位置、面積復
    經兩造共同指界確認係在現存房屋之內無誤，有本院98年9
    月10日勘驗程序筆錄、桃園縣大溪地政事務所98年9月21日
    溪地測字第0982000656號函附98年9月10日土地複丈成果圖
    在卷為憑（見本院卷一第94頁、第97頁、第98頁），應與事
    實相符。又系爭875地號土地經桃園縣政府編為「桃園縣大
    溪中正公園」，基於桃園縣政府對於「縣立公園」有其權責
    ，乃由其於53年6月28日以出租人名義與呂施阿英簽立系爭
    租約，該租約並為被上訴人承認並同意等情，復經被上訴人
    自承明確（見本院卷一第58頁、第177頁背面），被上訴人
    應受該租約之拘束，亦無疑義。至於系爭房屋現狀占有系爭
    875地號土地面積達156平方公尺，超出系爭租約租賃面積及
    使用執照上登記原始建物面積33平方公尺乙節，雖有鑑定圖
    可稽。惟查系爭房屋於54年間建築完成並取得使用執照後，
    呂施阿英曾進行修建，且於65年間申請修建前房屋原有面積
    地下層（即現況第一層）已達139.75平方公尺，第一層（即
    現況第二層）為108.79平方公尺，65年間申請修建範圍係在
    第一層（即現況第二層）加建面積30.96平方公尺之建物，
    並獲被上訴人核發雜項執照之情，業據上訴人提出桃園縣大
    溪鎮公所65年6月16日簡復表、桃園縣政府建設局雜項執照
    、雜項執照設計申請書、土地登記總簿謄本、地籍圖謄本、
    位置圖、住宅修建工程設計圖等件（均影本）為證（見原審
    卷一第26頁至第34頁）。審酌建築法第9條第1項第4款規定
    「修建」係指建築物之基礎、樑柱、承重牆壁、樓地板、屋
    架及屋頂，其中任何一種有過半之修理或變更而言；則原既
    存建築物如非合法，自無從准予修建並取得雜項執照，乃事
    屬當然。併參以33年8月30日修正建築法第11條、60年12月
    10日建築法修正條文第30條、64年12月26日建築法修正條文
    第30條均有申請建造執照或雜項執照時應備具土地權利證明
    文件之規定，有臺北市建築管理處100年9月29日北市都建照
    字第10071647700號函及附件法令規定可稽（見本院卷二第
    13頁、第15頁、第第20頁、第27頁）；證人即桃園縣大溪鎮
    公所建設課技士吳國樑亦證稱：依據65年法規規定，有關申
    請雜項執照須提出之文件包括須由土地所有權人出具土地使
    用權同意書等語明確（見原審卷二第6頁），並提出相關建
    築管理法規及實務資料乙份為佐（見原審卷二第9頁、第10
    頁）。是以除系爭房屋原始建造面積33平方公尺乃獲核給使
    用執照之合法建物外，上訴人於本件審理中雖未能提出系爭
    房屋65年修建前既存建物本身所取得雜項執照等，亦未能提
    出65年間申請雜項執照時所檢附由被上訴人出具之土地使用
    同意書，桃園縣大溪鎮公所並函覆該雜項執照案卷宗因年代
    久遠，已逾10年保存期限未能尋獲提供，有該所95年7月10
    日溪鎮財字第0950013508號、96年3月27日溪鎮建字第09600
    06237號函文可稽（見原審卷一第62頁、第191頁）；然該次
    修建既經桃園縣政府核准並製給雜項執照，考諸上揭法規說
    明，堪認上訴人所辯：被上訴人已出具土地使用同意書同意
    提供系爭875地號土地予伊等建築使用，該次修建前及修建
    完成之建物合法性均經主管機關肯認等語，應值憑採；且呂
    施阿英以系爭租約原承租系爭875地號土地面積僅10坪、期
    限僅10年，被上訴人非惟於期限屆滿後，未立即收回，反而
    於原租賃土地外，出具土地使用同意書並核發雜項執照，准
    就本於系爭租約建造之原始建物進行上開修建，則解釋當事
    人之意思，應有將系爭租約之原租賃標的擴張至該核准修建
    範圍之合意，洵無疑義。又系爭房屋於65年間修建占有系爭
    土地之位置及面積應如原判決附圖所示丙、丁、戊部分（合
    計面積為141平方公尺，與雜項執照上所載面積139.75平方
    公尺係在測量公差2％之範圍內）乙節，為兩造所不爭執（
    見本院卷一第310頁、第312頁、第318頁）；則上訴人辯稱
    ：上開面積範圍內之土地均應為系爭租約之租賃標的等語，
    堪予採信。
七、按租用基地建築房屋，如當事人間無禁止轉讓房屋之特約，
    應推定出租人於立約時，即已同意租賃權得隨建築物移轉於
    他人，有最高法院52年台上字第2047號判例意旨可參，並為
    88年修正後民法第426條之1所明定。查呂施阿英於65年8月
    24日將系爭房屋贈與上訴人呂許愛時，其建築改良物標示系
    爭房屋第二層面積已達217.22平方公尺乙節，有贈與所有權
    移契約書影本乙份可稽（見原審卷一第25頁）。另系爭房屋
    於65年8月25日將稅籍名義人由呂施阿英變更為上訴人呂許
    愛時，亦記載其房屋使用面積包括營業用257.4平方公尺、
    住家面積66平方公尺之情，有桃園縣政府稅捐稽徵處大溪分
    處96年2月15日桃稅溪貳字第0960001901號函檢附房屋稅籍
    登記表影本乙紙足據。均與上述由被上訴人於65年6月15日
    核給之雜項執照記載系爭房屋第二層修建後面積為139.75平
    方公尺，總面積為279.5平方公尺大致相當，堪認呂施阿英
    係於該次修建工程完成、並與被上訴人合意擴張系爭租約租
    賃範圍後，始將系爭房屋之事實上處分以贈與之方式讓與上
    訴人呂許愛無疑。再審酌系爭租約雖有房屋「完成驗收後，
    產權歸為縣有」之約定（見原審卷一第96頁），然於承租人
    實際移轉物權占有行為之前，桃園縣政府仍非系爭房屋事實
    上處分權人乙節，既為被上訴人所不爭執（見本院卷一第57
    頁），系爭租約復查無禁止轉讓房屋之特約，呂施阿英自非
    不得將系爭房屋轉讓予上訴人呂許愛。則依前揭判例意旨，
    系爭租約對於上訴人呂許愛仍應繼續存在，且其得依租賃關
    係主張占有使用之面積，應以上開擴張後之租賃標的範圍即
    系爭875地號如原判決附圖所示丙、丁、戊部分土地，至為
    灼然。
八、被上訴人雖另主張：系爭租約約定租期10年業已屆至，上訴
    人不得再依系爭租約主張合法占有系爭875地號土地云云。
    然按租賃期限屆滿後，承租人仍為租賃物之使用收益，而出
    租人不即表示反對之意思者，視為以不定期限繼續契約，民
    法第451條定有明文。所謂租期屆滿須即表示反對之意思，
    始生阻止續租之效力，非含有必須於租期屆滿時，始得表示
    反對之意義存在，故於訂約之際訂明期滿後絕不續租，或續
    租應另訂契約者，雖亦得發生阻止續約之效力（最高法院55
    年度台上字第276號判例要旨及91年台上字第1011號裁判要
    旨參照）；然經核系爭租約約定「自簽約之日起，以拾年免
    租使用，期滿後由本府另行招租，但原承租人仍有優先承租
    使用」之文義，僅在說明被上訴人於租約屆滿時有將土地另
    行招募出租之權利，並無期滿後絕不同意續訂租約，或續租
    應另行洽訂契約之約定。再參酌桃園縣政府自承無法提出任
    何資料證明於系爭租約租期屆滿後確有另行招租或即時向上
    訴人為不予續租、及請求交還租賃物之意思表示，有該府99
    年11月2日府觀光字第0990435163號函可憑（見本院卷一第
    229頁）。依前揭規定，應視為以不定期限繼續契約無疑。
    從而，上訴人以租賃契約之法律關係作為占有系爭875地號
    如原判決附圖所示丙、丁、戊部分土地之合法權源，應堪予
    採取。被上訴人就此部分請求上訴人遷出及拆屋還地，自未
    能准許。
九、至於系爭房屋超逾前開範圍而占有使用系爭875地號土地如
    原判決附圖所示己（面積15平方公尺）部分，上訴人並未舉
    證證明有何占有使用土地之合法權源。且被上訴人對於上訴
    人以系爭房屋占有使用系爭土地之爭議，自75年間起即多次
    與相關單位於會議中討論尋求解決，並曾發函予上訴人請求
    賠償使用補償費及騰空土地等情，業據被上訴人提出桃園縣
    風景區管理所81年2月20日號八一桃景管字第081號函、81年
    2月19日協商會議紀錄、被上訴人93年11月8日溪鎮財字第09
    30021159號函、93年12月3日溪鎮財字第0930022902號函、9
    4年4月4日協調會會議紀錄等相關資料影本為證（見原審卷
    一第98頁、第100頁至第105頁、第118頁至第120頁、第123
    頁、第132頁）。則上訴人主張被上訴人長期未依法對上訴
    人主張權利，足使上訴人正當信任權利人已不欲其履行義務
    ，其再行使權利已違反誠信原則，應有權利失效原則之適用
    云云，顯屬無稽。從而，被上訴人依民法第767條之規定，
    請求上訴人自系爭875地號土地如原判決附圖所示己部分遷
    出，由上訴人呂許愛將該部分房屋拆除，並請求上訴人返還
    占用之土地，於法應無不合。
十、按無法律上原因，而受有利益，致他人受損害者，應返還其
    利益，民法第179條定有明文。且無權占有他人土地，因未
    支付土地之對價，而可能獲得相當於租金之利益，為社會通
    常之觀念。本件上訴人無合法權源，共同占有系爭土地如原
    判決附圖所示甲、乙、己部分，業經認定於前。則被上訴人
    訴請上訴人應共同給付占用使用上開土地自本件起訴時即95
    年5月10日起回溯5年起至返還土地之日止相當於租金之不當
    得利，洵屬有據。又按城市地方房屋之租金，以不超過土地
    及其建築物申報總價額年息10％為限，土地法第97條第1項
    規定甚明。所謂土地價額係指法定地價，土地所有權人依土
    地法所申報之地價為法定地價，土地法施行法第25條、土地
    法第148條亦有明文。且土地所有人依不當得利法則向無權
    占用其土地之人請求返還相當於租金之損害金數額，除以申
    報地價為基礎外，尚須斟酌基地之位置、工商業繁榮之程度
    及占用人利用土地之經濟價值及所受利益等項，以為決定。
    本院爰審酌前開規定，及上訴人所占有土地坐落於桃園縣大
    溪公園內，供觀光遊休閒之用，交通尚稱便利各節，認應
    以上訴人無權占用土地面積、按系爭土地登記第二類謄本、
    地價第二類謄本（見本院卷一第202頁、第203頁、本院卷二
    第8頁至第11頁）所載各年度申報地價之年息5％，作為計算
    其應給付被上訴人相當於租金之不當得利之準據為允洽。據
    此計算，被上訴人依不當得利之法律關係，得請求上訴人給
    付之不當得利金額及其計算方式應如後附表所示；被上訴人
    逾此部分請求，則屬無據，不應准許。至於上訴人於93年間
    為被上訴人向法院提存者為租金乙節，業經調取臺灣桃園地
    方法院93年度存字第3129號清償提存卷證查明；與被上訴人
    所主張上開不當得利債權迥異。則上訴人抗辯：被上訴人於
    本件為重覆請求云云，自乏所據。
十一  綜上所述，被上訴人依民法767條及179條之規定，於請求(一)
    上訴人均應自系爭土地如原判決附圖所示甲、乙、己部分建
    物遷出；(二)上訴人呂許愛應將系爭土地如原判決附圖所示甲
    、乙、己部分建物拆除；(三)上訴人均應將坐落系爭土地如原
    判決附圖所示甲、乙、己部分返還被上訴人；(四)上訴人應給
    付被上訴人6萬0225元，及自95年5月11日起至返還上開土地
    之日止，應按月給付被上訴人1004元之範圍內，為有理由，
    應予准許；逾此部分，為無理由，應予駁回。原審就超過上
    開應准許部分，為上訴人敗訴之判決，並為假執行之宣告，
    自有未洽。上訴意旨就此部分指摘原判決不當，求予廢棄改
    判，為有理由，爰由本院廢棄此部分原判決，改判如主文第
    二項所示。至於上開應准許部分，原審判命被上訴人勝訴，
    並就拆屋還地部分以供擔保為條件為假執行及免假執行之宣
    告，核無違誤，上訴意旨，就此部分，仍執陳詞，指摘原判
    決不當，求予廢棄，為無理由，應駁回其上訴。
十二  因本件事證已臻明確，兩造其餘主張陳述及所提之證據，經
    審酌均與判決結果不生影響，爰不一一論列，附此敘明。
十三  據上論結，本件上訴為一部有理由、一部無理由，依民事訴
    訟法第449條第1項、第450條、第79條、第85條第1項，判決
    如主文。
中    華    民    國   100    年    12    月    21    日
                    民事第十二庭
                        審判長法  官     吳謀焰
                              法  官     許紋華
                              法  官     李瑜娟
正本係照原本作成。
如不服本判決，應於收受送達後20日內向本院提出上訴書狀，其
未表明上訴理由者，應於提出上訴後20日內向本院補提理由書狀
（均須按他造當事人之人數附繕本）上訴時應提出委任律師或具
有律師資格之人之委任狀；委任有律師資格者，另應附具律師資
格證書及釋明委任人與受任人有民事訴訟法第466條之1第1項但
書或第2項（詳附註）所定關係之釋明文書影本。
中    華    民    國   100    年    12    月    22    日
                              書記官   黃瑞芬
附註：
民事訴訟法第466條之1（第1項、第2項）：
對於第二審判決上訴，上訴人應委任律師為訴訟代理人。但上訴
人或其他法定代理人具有律師資格者，不在此限。
上訴人之配偶、三親等內之血親、二親等內之姻親，或上訴人為
法人、中央或地方機關時，其所屬專任人員具有律師資格並經法
院認為適當者，亦得為第三審訴訟代理人。
※附表：不當得利之金額及計算（元以下均4捨5入）
┌──────────────────────────────┐
│(一)系爭房屋無權占用系爭857、875地號土地之面積：              │
│  附圖甲部分17平方公尺＋附圖乙部分41平方公尺＋附圖己部分15平│
│  方公尺＝73平方公尺                                        │
├──────────────────────────────┤
│(二)按系爭土地89年（至92年12月31日）申報地價每平方公尺3300元、│
│  93年（至95年12月31日）申報地價每平方公尺3300元之年息5％計 │
│  算：                                                      │
│  、自95年5月10日回溯5年間之不當得利為6萬0225元           │
│      ─3300元×73平方公尺＝240900元                        │
│        （240900元×5％）＝12045元（年）                    │
│        12045元×5＝60225元                                 │
│  、自95年5月11日起至返還土地之日止應按月給付1004元       │
│      ─12045元÷12＝1004元（月）                           │
└──────────────────────────────┘